【裁判字號】    97,交聲,281
【裁判日期】    970917
【裁判案由】    違反道路交通管理處罰條例聲明異議
【裁判全文】
臺灣基隆地方法院交通事件裁定         97年度交聲字第281號
移送機關即  交通部公路總局臺北區監理所基隆監理站
原處分機關
異  議  人  甲○○
即受處分人          國民
上列受處分人因違反道路交通管理處罰條例案件，對於交通部公
路總局臺北區監理所基隆監理站於中華民國97年8 月1 日所為之
處分（原處分案號：基監字第裁42－RA0000000號）聲明異議，
本院裁定如下：
    主  文
異議駁回。
    理  由
一、原處分意旨略以：異議人即受處分人（下稱異議人）於民國
    （下同）97年6 月19日15時20分許，駕駛G4－5077號自用小
    客貨車，行經基隆市○○路294巷口，該路口之交通號誌已
    轉換為紅燈，仍駕駛車輛超越路口停止線臨時停車而違規，
    經基隆市警察局交通隊員警以基警交字第RA0000000號通知
    單逕行舉發，移送原處分機關處理，而依道路交通管理處罰
    條例第60條第2項第3款之規定，裁決異議人罰鍰新臺幣（下
    同）900元等情。
二、異議意旨略以：伊雖有於前開時、地駕駛上開車輛之行為，
    惟交通部怠於該路段設置左轉待轉區，伊在燈光號誌轉換成
    紅燈之前就已超越停止線，準備要左轉，為此提起異議云云
    。
三、按車輛面對圓形紅燈表示禁止通行，不得超越停止線或進入
    路口；停止線，用以指示行駛車輛停止之界線，車輛停止時
    ，其前懸部分不得伸越該線，道路交通標誌標線號誌設置規
    則第206條第5款第1目及第170條第1項定有明文。次按駕駛
    人駕駛汽車，應遵守道路交通標誌、標線、號誌之指示，並
    服從執行交通勤務之警察或依法令執行指揮交通及交通稽查
    任務人員之指揮；汽車駕駛人駕駛汽車有不遵守道路交通標
    誌、標線、號誌之指示者，處900元以上1800元以下罰鍰，
    道路交通安全規則第90條及道路交通管理處罰條例第60 條
    第2項第3款亦有明定。
四、經查：
  (一)異議人於97年6 月19日15時20分許，駕駛G4－5077號自用小
    貨車，行經基隆市○○路294 巷口之事實，為異議人所自承
    ，且有基隆市警察局基警交字第RA0000000 號舉發違反道路
    交通管理事件通知單、交通部公路總局臺北區監理所基隆監
    理站97年8 月1 日基監字第裁42－RA0000000 號違反道路交
    通管理事件裁決書、基隆市警察局基警交字第0970020943號
    函各1 紙暨採證照片2 幀在卷可稽，足證本件系爭違規事實
    之駕駛人確為異議人甲○○無誤。
  (二)依據前開道路交通標誌標線號誌設置規則之規定，駕駛人駕
    駛車輛遇圓形紅燈時，該車之前懸部分即不得超越停止線，
    以避免阻礙其他行向之車輛或行人；又微電腦闖紅燈自動照
    相設備感應線圈之運作原理，係將感應線圈埋設於路表下約
    5 至7 公分處，通上電流後，若車輛通過線圈，使地上磁場
    及電流產生變化，該設備即可偵測到有車輛通過，倘車輛在
    圓形紅燈亮起前已壓過線圈或停於任1 組線圈上，縱使該車
    輛於號誌已轉換為圓形紅燈後仍繼續往前行駛，該設備亦不
    會啟動照相功能，僅車輛在該設備開始執行拍照後，壓過2
    組感應線圈者，始會遭拍照，換言之，若車輛係在該路口交
    通號誌轉換為紅燈前，已通過該路口之停止線，即不會遭感
    應違規而拍照，且本件微電腦闖紅燈自動照相設備係設定於
    圓形紅燈亮起2 秒後，始自動偵測感應拍攝，此有基隆市警
    察局97年7 月29日基警交字第0970020943號函附卷可稽；復
    參以卷附「採證照片」2 幀對照志伸股份有限公司之「微電
    腦闖紅燈及自動測高速照相設備操作手冊」，解讀採證照片
    內容為：(1)第1 張照片：第1 列為「2008年6 月19日15時20
    分」、第2 列左側為「第1 車道、黃燈時間3 秒」、第2 列
    右側為「紅燈時間6.9 秒」，第3 列左側為「違規車次為49
    」、第3 列右側為「主機編號為327 」、中間綠色部分為違
    規地點。(2)第2 張照片：第1 列為「2008年6 月19日15時20
    分」、第2 列左側為「第1 車道、黃燈時間3 秒」、第2 列
    右側為「紅燈時間8.9 秒」，第3 列左側為「違規車次為49
    」、第3 列右側為「速度未知」、中間綠色部分為違規地點
    。該路口燈光號誌轉變為紅燈後6.9 秒之際，異議人所駕駛
    G4－5077號自用小貨車之車身幾近全部逾越停止線，該車輛
    前懸部分明顯伸越停止線，是異議人有超越停止線，未遵守
    道路交通標線指示之事實，至臻明確。
  (三)至於異議人辯稱：伊在沒有變換紅燈之前，就己經超過停止
    線準備要左轉云云。惟依卷照片以觀，異議人所駕駛之自小
    客貨車，在號誌燈前之位置，其車輛仍是直直的，並未有向
    左傾斜跡象，易言之，看不出有左轉跡象，不合一般駕駛常
    理。再者，為維護交通秩序，保障用路人本身及他人之安全
    ，相關主管機關於考量當地之交通狀況、人車通行之方便及
    行人往來之安全性等一切情形後設置交通標誌、標線、號誌
    ，其指示、警告、標制均具有公示、公信之效果，車輛駕駛
    人自應隨時注意各路段所設立之標誌、標線、號誌並遵行之
    ，否則任何用路人枉顧道路交通標誌、標線、號誌之設置而
    恣意使用道路，將無法維護交通安全秩序。本件異議人係考
    領有合格駕駛執照之駕駛人，其駕駛車輛自應隨時注意各路
    段所設立之標誌、標線、號誌並確實遵守，衡以上揭燈號轉
    換時間應足以讓異議人判斷是否可以通過路口，倘無法通過
    ，即應該停止於停止線後等待，待路口淨空後，方能超越停
    止線進入路口，尚不得以該路段未劃有左轉待轉區為由而免
    除其守法之義務，附此敘明。
  (四)綜上，異議人確有於上揭時、地違反車輛遇圓形紅燈時，不
    得超越停止線之違規事實，其上開辯解，殊不足採，原處分
    機關依據道路交通管理處罰條例第60條2 項第3 款規定，裁
    處異議人罰鍰900 元，洵屬有據。從而，本件聲明異議為無
    理由，應予駁回。
五、據上論斷，應依道路交通管理處罰條例第87條第2 項，道路
    交通案件處理辦法第19條，裁定如主文。
中    華    民    國    97    年    9     月    17    日
                  交通法庭法  官  陳伯厚
以上正本證明與原本無異。
對於本件裁定如有不服，應於收受送達後5日內，向本院提出抗
告書狀，敘述抗告之理由，抗告於臺灣高等法院。
中    華    民    國    97    年    9     月    17    日
                          書記官  黃士元


司法院資訊處製作；財團法人民間司法改革基金會備份。
